【裁判字號】    99,審訴,689
【裁判日期】    991015
【裁判案由】    毒品危害防制條例
【裁判全文】
臺灣士林地方法院刑事判決             99年度審訴字第689號
公  訴  人  臺灣士林地方法院檢察署檢察官
被      告  甲○○
上列被告因違反毒品危害防制條例案件，經檢察官提起公訴（99
年度毒偵緝字第121 號），被告於準備程序就被訴事實已為有罪
之陳述，經本院合議庭裁定本件由受命法官獨任依簡式審判程序
審理，並判決如下：
    主  文
甲○○施用第一級毒品，累犯，處有期徒刑壹年貳月。
    事  實
一、甲○○前因施用毒品案件，經本院裁定送勒戒處所觀察、勒
    戒後，認有繼續施用毒品之傾向，再由本院以90年度毒聲字
    第1250號裁定令入戒治處所強制戒治，嗣經本院以91年度毒
    聲字第337 號裁定停止戒治，所餘戒治期間交付保護管束，
    已於民國91年10月4 日保護管束期滿未經撤銷，視為強制戒
    治期滿執行完畢，並由臺灣士林地方法院檢察署檢察官以91
    年度戒毒偵字第108 號為不起訴處分確定。復於前揭強制戒
    治執行完畢釋放後5 年內之94年間，因連續施用第一級毒品
    案件，經本院以94年度訴字第390 號判決判處有期徒刑1 年
    2 月確定，已於95年12月16日縮刑期滿執行完畢。又因詐欺
    案件，經臺灣臺北地方法院以95年度簡上字第260 號判決判
    處有期徒刑4 月確定。再因施用第一級毒品案件，經本院以
    96 年 度訴字第651 號判決判處有期徒刑1 年2 月確定，上
    開2 案件嗣經裁定減刑並合併定應執行為有期徒刑8 月確定
    ，已於98年1 月10日縮刑期滿執行完畢。詎猶不知悛悔，復
    基於施用第一級毒品海洛因及第二級毒品甲基安非他命之犯
    意，於99年4 月8 日某時許，在其位於臺北市○○區○○路
    475 巷1 號住處內，以將海洛因及甲基安非他命同置入玻璃
    球內燒烤以吸食煙霧之方式，同時施用海洛因及甲基安非他
    命1 次。嗣於99年4 月9 日下午6 時30分許，因另涉竊盜案
    件為警通知到案說明，經警採集其尿液送驗後，始查悉上情
    。
二、案經臺北市政府警察局內湖分局報請臺灣士林地方法院檢察
    署檢察官偵查起訴。
    理  由
一、上揭事實，業據被告甲○○於本院審理時已坦承不諱（見本
    院卷第30頁、第32頁背面），且被告為警查獲後所採集之尿
    液，經送臺灣尖端先進生技醫藥股份有限公司以「酵素免疫
    分析法」為初步檢驗、「氣相層析質譜儀法」為確認檢驗之
    檢驗結果，呈嗎啡、安非他命及甲基安非他命陽性反應，此
    有該公司99年4 月21日濫用藥物檢驗報告及臺北市政府警察
    局偵辦毒品案件尿液檢體委驗單各1 份附卷可參（見毒偵字
    第1052號卷第12頁、第14頁），足認被告前開自白與事實相
    符，應可採信。
二、按毒品危害防制條例於92年7 月9 日修正公布，自93年1 月
    9 日施行，其中第20條、第23條將施用毒品之刑事處遇程序
    區分為「初犯」、「5 年內再犯」、「5 年後再犯」。依其
    立法理由之說明：「初犯」，經觀察、勒戒或強制戒治，應
    為不起訴處分或不付審理之裁定；經觀察、勒戒或強制戒治
    執行完畢釋放後，「5 年內再犯」者，因其再犯率甚高，原
    實施之觀察、勒戒及強制戒治既已無法收其實效，爰依法追
    訴或裁定交付審理。至於經觀察、勒戒或強制戒治執行完畢
    釋放，「5 年後再犯」者，前所實施之觀察、勒戒或強制戒
    治已足以遮斷其施用毒品之毒癮，為期自新及協助其斷除毒
    癮，仍用「初犯」規定，先經觀察、勒戒或強制戒治之程序
    。從而，依修正後之規定，祇於「初犯」及「5 年後再犯」
    2 種情形，有其追訴條件之限制，即須於初犯經觀察、勒戒
    或強制戒治釋放後，5 年內均無施用毒品之行為，始能認其
    前所實施之觀察、勒戒或強制戒治已足遮斷毒癮，而得於5
    年後再犯時，再予適用初犯之規定，重行觀察、勒戒等程序
    。倘5 年內已經再犯，經依法再為保安處分或追訴處罰，縱
    其第3 次（或第3 次以上）施用毒品之時間，在初犯之保安
    處分執行完畢釋放5 年以後，即與「5 年後再犯」之情形有
    別，且因已於「5 年內再犯」，顯見其再犯率甚高，原實施
    觀察、勒戒或強制戒治，已無法收其實效，自無再經觀察、
    勒戒及強制戒治之必要，應由檢察官逕行起訴，始符新法修
    正之本旨（最高法院97年第5 次刑事庭會議決議、97年度台
    非字第540 號判決參照）。查，本案被告前因施用毒品案件
    ，經本院裁定送觀察、勒戒及強制戒治，於強制戒治執行完
    畢後5 年內再犯施用毒品罪，業經追訴及判處罪刑確定等情
    ，有臺灣高等法院被告前案紀錄表在卷可稽，是本案被告所
    為施用毒品之犯行，距離前開強制戒治執行完畢釋放雖已逾
    5 年，惟被告於上開強制戒治執行完畢後5 年內，既已再犯
    施用毒品罪，並經追訴、處罰，揆諸前揭說明，其本次犯行
    即與毒品危害防制條例第20條第3 項所稱之「5 年後再犯」
    有別，是公訴人依法追訴，於法並無不合，本院自應依法論
    科。
三、核被告甲○○所為，係犯毒品危害防制條例第10條第1 項之
    施用第一級毒品罪及同條第2 項之施用第二級毒品罪，其施
    用前持有海洛因及甲基安非他命之低度行為，應為施用之高
    度行為所吸收，不另論罪。又被告以一施用行為，同時施用
    第一級毒品海洛因及第二級毒品甲基安非他命，係一行為觸
    犯上開2 罪名，為想像競合犯，應依刑法第55條之規定，論
    以施用第一級毒品罪，公訴意旨認上開2 罪應分論併罰，容
    有誤會，應予更正。又被告有事實欄所載之犯罪科刑並已執
    行完畢等情，有臺灣高等法院被告前案紀錄表在卷可稽，其
    於有期徒刑執行完畢後5 年內，故意再犯本案有期徒刑以上
    之罪，應依刑法第47條第1 項規定論以累犯，並加重其刑。
    爰審酌被告曾因施用毒品犯行而送觀察、勒戒、強制戒治及
    法院判處罪刑確定，仍不知悛悔，竟又再度施用毒品，顯見
    其戒絕毒品之決心不堅，及本件犯罪之動機、手段、施用毒
    品為自戕行為，對身體健康產生危害及犯罪後於本院審理時
    終能坦承犯行之態度等一切情狀，量處如主文所示之刑，以
    示警懲。
據上論斷，應依刑事訴訟法第273 條之1 第1 項、第299 條第1
項前段，毒品危害防制條例第10條第1 項、第2 項，刑法第11條
前段、第55條、第47條第1 項，判決如主文。
本案經檢察官顏珮珊到庭執行職務。
中    華    民    國    99    年     10    月    15   日
                  刑事第一庭法  官  莊明達
如不服本判決應於收受判決後10日內向本院提出上訴書狀，並應
敘述具體理由；其未敘述上訴理由者，應於上訴期間屆滿後20日
內向本院補提理由書 。
                            書記官  丁梅芬
中    華    民    國    99    年     10    月    15   日
附錄本件論罪科刑依據法條全文：
毒品危害防制條例第10條
施用第一級毒品者，處6月以上5年以下有期徒刑。
施用第二級毒品者，處3 年以下有期徒刑。

司法院資訊處製作；財團法人民間司法改革基金會備份。
